臺灣高等法院民事裁定
108年度抗字第1589號
抗  告  人  黃正南  


相  對  人  游玉玲  
上列當事人間聲明異議事件，抗告人對於中華民國108年10月29
日臺灣新北地方法院108年度事聲字第161號裁定，提起抗告，本
院裁定如下：
    主  文
抗告駁回。
抗告費用由抗告人負擔。
    理  由
一、抗告人於原法院聲明異議及抗告意旨略以：伊執原法院107
    年度司執字第75708號（原裁定誤載為72708號）債權憑證（
    下稱系爭債權憑證）為執行名義，聲請對相對人所有坐落
    新北市○○區○○段000地號土地（下稱系爭土地）所有權
    應有部分200000分之1847及其上同段3005建號建物即門牌號
    碼新北市○○區○○路000號3樓房屋（下稱系爭房屋，與系
    爭土地合稱系爭房地)所有權應有部分5分之1為強制執行，
    請求相對人應給付伊新臺幣（下同）30萬元本息、20萬元本
    息、94萬2803元本息，合計144萬2803元本息，經原法院民
    事執行處（下稱原執行法院）以107年度司執字第136411號
    清償票款強制執行事件（下稱系爭執行事件）受理後，定於
    民國（下同）108年5月14日進行第1次拍賣，相對人所有系
    爭房地應有部分之最低拍賣價額為300萬元（土地部分為184
　　萬元、房屋部分為116萬元)，惟無人應買，如減價再行拍
　　賣之最低拍賣價額為240萬元。又相對人之被繼承人游祥棣
　　前於89年2月25日以系爭土地（權利範圍100000分之4468）
    及系爭房屋（權利範圍全部）設定240萬元之第1順位最高限
    額抵押權予第三人新北市板橋區農會（下稱板橋區農會）作
    為借款之擔保，相對人復於105年6月24日以系爭土地所有權
    應有部分200000分之1847及系爭房屋所有權應有部分5分之1
    設定150萬元之第2順位普通抵押權予第三人楊耀輝作為借款
    之擔保，板橋區農會於系爭執行事件具狀聲明參與分配，並
    陳報抵押債權本金餘額為89萬5492元，楊耀輝則陳報抵押債
    權為150萬元，惟相對人係因游祥棣死亡而繼承系爭房地所
    有權應有部分及游祥棣對板橋區農會所負抵押債務，該項債
    務應由全體繼承人共5位平均分擔，相對人僅應負擔17萬
    9098元（89萬5492元X1/5），加計楊耀輝之抵押債權150萬
    元、執行費1萬2000元及預估土地增值稅9萬5959元，合計
    178萬7057元（17萬9098元+150萬元+1萬2000元+9萬5959
    元），倘進行第2次拍賣，系爭房地之拍賣最低價額240萬元
    應足以清償優先債權及執行費用，並非無拍賣實益，詎原執
    行法院於108年5月28日以新北院輝107司執協字第136411號
    函（下稱系爭函文）通知伊本件無再行拍賣實益，並限期命
    伊具體指定系爭房地之最低拍賣價額，逾期未指定價額即依
    法撤銷查封，實有不當，伊聲明異議竟遭原執行法院司法事
    務官以107年度司執字第136411號裁定（實為處分，下稱原
    處分）駁回，伊不服提出異議，仍遭原法院以108年度事聲
    字第161號裁定（下稱原裁定）駁回，爰提起抗告，請求廢
    棄原裁定等語。
二、按「不動產之拍賣最低價額不足清償優先債權及強制執行之
    費用者，執行法院應將其事由通知債權人。債權人於受通知
    後七日內，得證明該不動產賣得價金有賸餘可能或指定超過
    該項債權及費用總額之拍賣最低價額，並聲明如未拍定願負
    擔其費用而聲請拍賣。逾期未聲請者，執行法院應撤銷查封
    ，將不動產返還債務人」，強制執行法第80條之1定有明文
    。又「依法對於執行標的物有擔保物權或優先受償權之債權
    人，不問其債權已否屆清償期，應提出其權利證明文件，聲
    明參與分配。執行法院知有前項債權人者，應通知之。知有
    債權人而不知其住居所或知有前項債權而不知孰為債權人者
    ，應依其他適當方法通知或公告之。經通知或公告仍不聲明
    參與分配者，執行法院僅就已知之債權及其金額列入分配。
    其應徵收之執行費，於執行所得金額扣繳之」，同法第34條
    第2項、第3項規定甚詳。是債權人聲請強制執行，其目的在
    以執行標的物拍賣之價金清償其債權，如拍賣價金清償抵押
    債權、優先債權及執行費用後，已無餘額清償執行債權時，
    其執行對債權人並無實益，該債權人自不能要求執行法院進
    行無益之執行程序，至執行標的物之抵押債權額若干，應以
    抵押債權人陳報之數額為準。次按「稱最高限額抵押權者，
    謂債務人或第三人提供其不動產為擔保，就債權人對債務人
    一定範圍內之不特定債權，在最高限額內設定之抵押權；最
    高限額抵押權所擔保之原債權，因下列事由之一而確定：
    抵押物因他債權人聲請強制執行經法院查封，而為最高限額
    抵押權人所知悉，或經執行法院通知最高限額抵押權人者」
    ，民法第881條之1第1項及第881條之12第1項第6款本文亦定
    有明文。
三、經查：
  （一）抗告人執系爭債權憑證為執行名義，聲請對相對人所有
        系爭土地所有權應有部分200000分之1847及系爭房屋所
        有權應有部分5分之1為強制執行，經原執行法院以系爭
        執行事件受理後，定於108年5月14日進行第1次拍賣，
        並核定拍賣最低價額為300萬元（土地部分為184萬元、
        房屋部分為116萬元），惟無人應買，抗告人復未聲明
        願承受，原執行法院乃於108年5月14日發函通知抗告人
        如再減價2成，以240萬元進行第2次拍賣，其拍賣最低
        價額不足清償優先債權及執行費用，顯無拍賣實益，請
        抗告人於7日內證明系爭房地賣得價金，於清償優先債
        權及執行費用後，有賸餘可能或指定超過該項債權及費
        用總額之拍賣最低價額，並聲明如未拍定，願負擔費用
        而聲請拍賣，抗告人遂於108年5月22日具狀略以：楊耀
        輝之抵押債權恐有不實，伊日後非無獲償可能，伊願指
        定超過該項債權及費用總額之拍賣最低價額，如未拍定
        願負擔費用而聲請繼續拍賣等語，原執行法院復於108
        年5月28日以系爭函文通知抗告人於5日內具體指明系爭
        房地之最低拍賣價額，逾期未指定價額即依法撤銷查封
        ，經抗告人於108年6月3日收受，並於同年6月5日具狀
        聲明異議等情，業據本院依職權調閱系爭執行事件卷查
        明屬實。
  （二）抗告人主張：相對人係因游祥棣死亡而繼承系爭房地所
        有權應有部分及游祥棣對板橋區農會所負借款債務，該
        項債務應由全體繼承人5位平均分擔，相對人應負擔17
        萬9098元，板橋區農會就相對人之系爭房地所有權應有
        部分僅於上開範圍內有優先受償權，系爭房地第2次拍
        賣之最低價額240萬元應足以清償優先債權及強制執行
        費用，並非無拍賣實益云云。惟查，系爭房地為相對人
        與第三人游燕君、游玉琴、李玉嫃、游玉雪（下合稱游
        燕君4人）所共有，相對人與游燕君4人均為游祥棣之女
        ，相對人係於84年4月28日以合併為原因取得系爭土地
        所有權應有部分100000分之1847，並於85年1月27日以
        第1次登記為原因取得系爭房屋所有權應有部分5分之1
        ，嗣游祥棣於89年2月間邀同相對人與游燕君4人為連帶
        保證人向板橋區農會借款200萬元，並由相對人與游燕
        君4人於89年2月25日提供其等所有系爭房地，設定
　　　　240萬元之第1順位最高限額抵押權予板橋區農會作為擔
　　　　保，權利存續期限自89年2月23日起至119年2月22日
　　　　止，游祥棣與相對人、游燕君4人復於98年1月16日向板
　　　　橋區農會借款148萬元，截至108年1月14日止，上開借
　　　　款債務分別尚欠本金各5萬2289元、84萬9257元，合計
        90萬1546元，有土地及建物登記謄本、抵押權設定契約
        書、他項權利證明書、借據及交易明細表可稽（見系爭
        執行事件卷第84、85、116至120頁、外放之參與分配
        卷），足見相對人係板橋區農會上開借款債權之連帶保
        證人，應與游祥棣各負全部給付之責，且相對人提供其
        所有系爭房地應有部分設定240萬元之第1順位最高限額
        抵押權予板橋區農會作為擔保，板橋區農會於該最高限
        額範圍內自得優先受償，相對人並非自游祥棣繼承系爭
        房地所有權應有部分及上開借款債務，抗告人主張：相
        對人係因游祥棣死亡而繼承系爭房地所有權應有部分及
        板橋區農會之借款債務，其就該債務應負擔17萬9098
        元，板橋區農會僅於上開範圍內有優先受償權云云，洵
        非可採。
  （三）又系爭房地第1次拍賣最低價額為300萬元，惟無人應買
        ，抗告人復未聲明願承受，依強制執行法第91條第1項
        規定，如再行拍賣，原執行法院應酌減拍賣最低價額，
        酌減數額不得逾百分之20，而相對人將其所有系爭房地
        應有部分設定240萬元之第1順位最高限額抵押權予板橋
        區農會及150萬元之第2順位普通抵押權予楊耀輝，有土
        地及建物登記謄本可憑（見系爭執行事件卷第117、119
        、120頁），據板橋區農會具狀聲明參與分配，並陳報
        其截至108年1月14日止之債權本金餘額共90萬
　　　　1546元（見系爭執行事件卷第84、85頁），楊耀輝則具
　　　　狀陳報其債權金額為150萬元（見系爭執行事件卷第121
　　　　頁），加上板橋區農會、楊耀輝之執行費分別為7164
　　　　元、1萬2000元（見系爭執行事件卷第156頁背面）、原
　　　　執行法院囑託景陽不動產估價師事務所鑑定系爭房地拍
　　　　定時預估之土地增值稅為9萬5959元（見系爭執行事件
　　　　卷第95頁），合計251萬6669元（90萬1546元+150萬元+
　　　　7164元+1萬2000元+9萬5959元=251萬6669元），已超過
　　　　系爭房地再行拍賣之最低拍賣價額240萬元，遑論板橋
　　　　區農會上開抵押債權尚有利息及違約金須優先清償，倘
　　　　以原執行法院減價後之240萬元進行第2次拍賣程序，勢
　　　　必無拍賣實益，抗告人自不能要求原執行法院進行無益
　　　　之執行程序，是原執行法院以系爭函文通知抗告人，並
　　　　無不合。至抗告人主張：第2順位抵押權人楊耀輝之債
　　　　權不實，且系爭房地拍賣結果未定，伊仍有受償可能，
　　　　並非無拍賣實益云云，惟查，第2順位抵押權人楊耀輝
　　　　之債權存否，要屬抗告人對本案實體事項之爭執，尚非
　　　　原執行法院於強制執行程序所得審究，而抗告人主張系
　　　　爭房地拍賣結果未定，伊仍有受償可能部分，純屬臆測
　　　　之詞，尚乏依據，自非可採。
四、綜上所述，原裁定維持原執行法院司法事務官所為原處分，
    駁回抗告人之聲明異議，並無違誤。抗告意旨仍執前詞，指
    摘原裁定不當，求予廢棄，為無理由，應予駁回。
五、據上論結，本件抗告為無理由，爰裁定如主文。
中　　華　　民　　國　　109 　年　　1 　　月　　7 　　日
                  民事第二十一庭
                        審判長法  官  翁昭蓉
                              法  官  劉又菁
                              法  官  鍾素鳳
正本係照原本作成。
不得再抗告。
中　　華　　民　　國　　109 　年　　1 　　月　　7 　　日
 
                              書記官  常淑慧